【裁判字號】    98,抗,41
【裁判日期】    980304
【裁判案由】    假扣押
【裁判全文】
臺灣高等法院民事裁定                    98年度抗字第41號
抗  告  人  第一投資股份有限公司
法定代理人  甲○○
抗  告  人  太子汽車工業股份有限公司
兼法定代理  乙○○
人
抗  告  人  慈益有限公司
法定代理人  許嫻嫻
抗  告  人  丙○○
            許鄭溫溫
                        樓
                      住台北市○○○路○段28號5樓
上列抗告人與相對人萬泰商業銀行股份有限公司間假扣押事件，
對於中華民國97年11月11 日臺灣臺北地方法院97 年度裁全字第
9482號裁定，提起抗告，本院裁定如下：
    主      文
抗告駁回。
抗告費用由抗告人連帶負擔。
    理      由
一、相對人聲請意旨略以：抗告人第一投資股份有限公司（下稱
    第一投資公司）邀集其餘抗告人為連帶保證人，向相對人聲
    請借款額度新台幣（下同）13億7 千萬元整，抗告人第一投
    資公司本應於97年9月20日依約定償還本金1,200萬元，遲至
    97年10月29日償還本金，97年10月20日應償還本金1,200 萬
    元，迄今仍未償還，依授信約定書之約定，經催告後視為全
    部到期，抗告人尚積欠相對人1,117,864,959 元，因恐日後
    債權難以實現，願供擔保聲請，將抗告人之財產在5 億元之
    範圍內假扣押等語。
二、原審以相對人就請求及假扣押原因，除提出借據影本外，復
    提供擔保以補釋明之不足，故准許相對人之假扣押聲請。
三、抗告意旨略以：相對人並未就本件假扣押原因為任何釋明，
    且抗告人第一投資公司均有按期還款而無任何遲延，另包含
    第一投資公司在內之太子企業集團，於97年2月1日與債權銀
    行協議將借款之部分本金延長到期日2 年，太子企業集團並
    已提供不動產信託以保全債權銀行團之債權，顯見本件並無
    假扣押之必要等語。
四、按債權人就金錢請求或得易為金錢請求之請求，欲保全強制
    執行者，得聲請假扣押；又假扣押，非有日後不能強制執行
    或甚難執行之虞者，不得為之；又請求及假扣押之原因應釋
    明之；前項釋明如有不足，而債權人陳明願供擔保或法院認
    為適當者，法院得定相當之擔保，命供擔保後為假扣押，民
    事訴訟法第522條第1項、第523條第1項、第526條第1項、第
    2 項定有明文。依上開規定可知，債權人聲請假扣押，應就
    其請求及假扣押之原因加以釋明，該項釋明如有不足，而債
    權人陳明願供擔保或法院認為適當者，法院得定相當之擔保
    ，命供擔保後為假扣押；惟若債權人就其請求及假扣押之原
    因未予釋明，縱債權人陳明願供擔保，亦難認足補釋明之欠
    缺，其聲請自屬不能准許。
五、本件相對人具狀聲請假扣押，於原審主張抗告人有遲延還款
    之情形，經相對人催告均無回應，業已提出週轉金貸款契約
    、借據、借據條款變更契約、連帶保證書影本、授信約定書
    影本、未依約還本之放款歷史交易查詢單、催告函影本等，
    堪認相對人已為假扣押請求之釋明。至於本件有無假扣押原
    因，諸如債務人浪費財產、增加負擔、或就其財產為不利益
    之處分，將達於無資力之狀態、或移住遠地、逃匿無蹤或隱
    匿財產等情形，相對人復於本院釋明：
  (一)抗告人太子汽車工業股份有限公司（下稱太子汽車公司）為
    規避清償責任，於97年10月27日將其地號板橋市○○段0000
    -0000 地號之土地及其上建物設定最高額抵押權予第三人萬
    榮行銷顧問股份有限公司，並於97年11月3 日將前揭土地應
    有部分及其上建物以買賣為原因移轉登記。
  (二)抗告人許鄭溫溫於97年10月28日將其所有新莊市○○段0000
    -0000、0000-0000地號土地設定最高額抵押權予第三人，且
    以買賣、贈與之方式將土地移轉與第三人。
  (三)抗告人第一投資公司於相對人處開設之(1)帳號000000000000
    號帳戶於96年1月8日尚有餘額10,064,757元，97年9月20 日
    遲延清償本金後，該帳戶額餘於同年10月29日急遽減為59,9
    31元；(2)帳號00000000000號帳號於96年6月20日尚有餘額71
    4,272元，97年9月20日遲延清償本金前之97年6月27 日餘額
    遽減為171,481元。
  (四)抗告人丙○○於相對人處開設之帳號000000000000號帳戶於
    96年1月3日尚有餘額402,807元，至97年10月20 日第一投資
    公司怠於清償到期本金後，該帳戶於同年10月27日僅餘3,87
    4元。
  (五)抗告人慈益有限公司於相對人處開設之帳號000000000000號
    帳戶於96年1月5日尚有餘額323,664元，97 年9月20 日第一
    投資公司遲延清償本金後，該帳戶餘額於同年10月6 日已減
    為29,189元。
  (六)抗告人乙○○於相對人處開設之(1)帳號000000000000號帳戶
    於96年6月21日尚有餘額4,909,392元，於97年9月20 日第一
    投資公司遲延清償本金前，該帳戶餘額驟減為9,083 元，(2)
    帳號000000000000號帳戶於96年1月2 日尚有餘額2,937,099
    元，至97年9月20 日第一投資公司遲延清償本金前，該帳戶
    之餘額於同年6月21日甚至高達3,126,981元，於97年10月20
    日第一投資公司怠於清償到期本金後，該帳戶於同年10月29
    日即減少為26,981元，(3)帳號000000000000號帳戶於96 年1
    月2日尚有餘額36,928,982元，於97年10月20 日第一投資公
    司怠於清償到期本金後，該帳戶於同年10月29日僅餘107,36
    9元。
    上開情事，業據提出太子汽車公司所有土地及建物登記謄本
    、土地及建物異動索引、許鄭溫溫所有土地登記謄本、土地
    異動索引，及第一投資公司、丙○○、慈益有限公司、乙○
    ○之帳戶對帳單等件，可認抗告人有增加負擔、財產減少，
    將達於無資力之狀態。相對人已為假扣押請求及原因之釋明
    ，雖認釋明尚有不足，但相對人既願提供擔保以補釋明之不
    足，依前開說明，即應准許，抗告意旨指摘原裁定不當，求
    予廢棄，為無理由，應予駁回。
六、據上論結，本件抗告為無理由，爰裁定如主文。
中    華    民    國    98    年    3    月     4     日
                    民事第十七庭
                          審判長法  官  藍文祥
                                法  官  張競文
                                法  官  陳麗芬
正本係照原本作成。
本裁定除以適用法規顯有錯誤為理由，不得再抗告。如提起再抗
告，應於收受後10日內委任律師為訴訟代理人向本院提出再抗告
狀。並繳納再抗告費新台幣１千元。
中    華    民    國    98    年    3     月    4     日
                                書記官  張永中


司法院資訊處製作；財團法人民間司法改革基金會備份。
